　　　　　　　　　臺灣高等法院刑事判決　
上　訴　人　臺灣臺北地方法院檢察署檢察官
被　　　告　許惠茹
上列上訴人因被告詐欺案件，不服臺灣臺北地方法院99年度易字
第2798號，中華民國99年11月29日第一審判決（起訴案號：臺灣
臺北地方法院檢察署99年度偵字第18634號；併辦案號：臺灣臺
北地方法院檢察署99年度偵字第19931號），提起上訴，本院審
理中檢察官又移送併辦（併辦案號：臺灣臺北地方法院檢察署99
年度偵字第27687號【即臺灣高雄地方法院檢察署99年偵字第327
51號】），本院判決如下：
    主    文
原判決撤銷。
許惠茹幫助意圖為自己不法之所有，以詐術使人將本人之物交付
，處有期徒刑伍月，如易科罰金，以新臺幣壹仟元折算壹日。
    事    實
一、許惠茹明知社會上詐騙案件層出不窮，依一般社會生活之通
    常經驗，可預見將自己之銀行帳戶存摺、金融卡併密碼等物
    品及資料交付他人使用，將遭詐騙集團利用作為人頭帳戶，
    便利詐騙集團成員得多次詐使不特定之被騙民眾將款項匯入
    該人頭帳戶並提領，達到詐騙集團成員隱匿身分之效果而增
    加查緝困難。許惠茹竟基於幫助他人詐欺取財之犯意，於民
    國（下同）99年7月2日某時，將其所申辦如附表一所示帳戶
    之存摺、提款卡及密碼，以快遞至臺中市之方式交付予某真
    實姓名、年籍不詳之人使用。嗣該人所屬之詐騙集團成員即
    意圖為自己不法之所有，利用許惠茹所提供如附表一所示帳
    戶，為附表二所示詐騙行為（被害人、被詐騙時間、施用之
    詐術、被害人匯款時間、匯款金額、匯入帳戶等，均詳如附
    表二所載）。嗣因畢玉蘭、林伍慧芳、游臺福、余盈瑩、邱
    麒源發覺有異，始知遭騙，經報警後循線查知上情。
二、案經臺北縣政府警察局中和第二分局移送臺灣臺北地方法院
    檢察署檢察官偵查起訴，暨臺灣臺北地方法院檢察署檢察官
    移送併案審理。
    理    由
壹、程序部分：按被告以外之人於審判外之言詞或書面陳述，除
    法律有規定者外，不得作為證據。被告以外之人於審判外之
    陳述，經當事人於審判程序同意作為證據，法院審酌該言詞
    陳述或書面陳述作成時之情況，認為適當者，亦得為證據。
    刑事訴訟法第159條第1項、第159條之5第1項定有明文。本
    判決下列所引用之各該被告以外之人於審判外之陳述（包含
    書面陳述），雖屬傳聞證據，惟被告許惠茹於原審準備程序
    中已表示沒有意見，同意有證據能力，且迄本院言詞辯論終
    結前，被告亦未爭執本案證據之證據能力，審酌該等證據資
    料製作時之情況，尚無違法不當及證明力明顯過低之瑕疵，
    亦認為以之作為證據應屬適當，揆諸前開規定，均有證據能
    力。
貳、實體方面：
一、被告許惠茹對於上揭犯罪事實於原審審理時坦承不諱（見原
    審卷第23頁反面），核與被害人畢玉蘭、林伍慧芳、游臺福
    、余盈瑩、邱麒源於警詢中之指述相符（見偵字第18634號
    卷第6-7頁，偵字第19931號卷第6-7頁，他字第3737號卷第
    19-20、23-26頁），且有被告如附表一所示各該銀行帳戶之
    開戶資料及對帳單、歷史交易查詢資料、被害人畢玉蘭提出
    之彰化銀行活期儲蓄存款支出明細表及畢玉蘭、林伍慧芳、
    游臺福、余盈瑩、邱麒源提出之自動櫃員機交易明細表附卷
    可稽（見偵字第18634號卷第8-25頁，偵字第19931號卷第8-
    15、16-20頁，他字第3737號卷第13-16、28-30頁，原審卷
    第13、19頁）。被告於本院調查時表示，伊因求職而將帳戶
    存摺等資料交予對方，伊亦係被害人云云。惟被告未提出求
    職等有關資料以供查證，且被告於本院審判期日對於檢察官
    起訴之犯罪事實及併案之事實，均表示無意見，則被告所謂
    因求職而將帳戶等資料交予對方一節，尚難採信，本案事證
    明確，被告犯行堪以認定。
二、按刑法上之幫助犯，係對於犯罪與正犯有共同之認識，而以
    幫助之意思，對於正犯資以助力，而未參與實施犯罪之行為
    者而言（參看最高法院75年臺上字第1509號、84年臺上字第
    5998號、88年臺上字第1270號判決）。因此，如未參與實施
    犯罪構成要件之行為，而係出於幫助之意思提供助力，即屬
    幫助犯。被告提供如附表一所示帳戶予他人為詐欺取財之用
    ，被告雖未參與詐欺取財之構成要件行為，然被告係以幫助
    他人犯罪之意思，實施詐欺取財構成要件以外之行為。核被
    告所為，係刑法第339條第1項詐欺取財罪之幫助犯，被告幫
    助他人犯詐欺取財罪，依刑法第30條第2項之規定，按正犯
    之刑減輕之。另被告係一次提供如附表一所示3個金融帳戶
    之幫助行為，幫助他人向數名被害人詐騙，侵害數法益，為
    想像競合犯，依刑法第55條規定，應僅構成一個幫助詐欺取
    財行為。
三、原審對被告之論罪科刑，固非無見。惟：(一)附表二編號3-5
    所示併案之犯罪事實，與本案已起訴事實，有裁判上一罪關
    係，已如上述，原判決未及審酌此部分犯情，容有未洽；(二)
    本案被告係以幫助他人犯罪之意思為詐欺罪構成要件以外之
    行為，為幫助犯而非共同實施之正犯，無刑法第28條之適用
    ，原審於論結欄中引用刑法第28條之規定亦有未合。檢察官
    以原判決未及審理併案部分，提起上訴，為有理由，應由本
    院將原判決撤銷改判。
四、審酌被告提供帳戶幫助他人犯罪，致使真正犯罪者難以被查
    獲，助長詐欺犯罪風氣猖獗，破壞社會治安及金融秩序甚鉅
    ，被告未直接參與詐欺取財之行為，犯後坦承犯行，然迄今
    未能賠償被害人之損失，另衡酌其犯罪之動機、目的、手段
    、生活狀況、品行、智識程度、本件被害人數及渠等遭詐騙
    之金額等一切情狀，判決被告有期徒刑5月，並諭知如易科
    罰金時之折算標準如主文之所示。
據上論斷，應依刑事訴訟法第369條第1項前段、第364條、第299
條第1項前段，刑法第30條第1項前段、第2項、第339條第1項、
第55條、第41條第1項前段，刑法施行法第1條之1，判決如主文
。
本案經檢察官鄭鑫宏到庭執行職務。
中    華    民    國   100    年    3     月    2     日
                  刑事第十五庭審判長法  官   沈宜生
                                    法  官   賴邦元
                                    法  官   林明俊
以上正本證明與原本無異。
不得上訴。
                                    書記官   蕭詩穎      
中    華    民    國   100    年    3     月    3     日
附錄本案論罪法條全文：
刑法第339條第1項
意圖為自己或第三人不法之所有，以詐術使人將本人或第三人之
物交付者，處5年以下有期徒刑、拘役或科或併科1千元以下罰金
。
附表一：      
┌──┬──────┬──────┬────┬────────┐
│編號│ 申辦日期   │金融機構名稱│ 戶  名 │  帳      號    │
├──┼──────┼──────┼────┼────────┤
│1.  │97年8月12日 │國泰世華商業│許惠茹  │000-00-0000000號│
│    │            │銀行股份有限│        │                │
│    │            │公司北新分行│        │                │
├──┼──────┼──────┼────┼────────┤
│2.  │96年10月24日│中國信託商業│許惠茹  │00000-000000-0號│
│    │            │銀行股份有限│        │                │
│    │            │公司        │        │                │
├──┼──────┼──────┼────┼────────┤
│3.  │97年5月6日  │第一商業銀行│許惠茹  │000-00-000000號 │
│    │            │股份有限公司│        │                │
│    │            │信維分行    │        │                │
└──┴──────┴──────┴────┴────────┘
附表二：
┌──┬────┬─────┬─────────────────┐
│編號│被害人  │被詐騙時間│遭詐騙之經過                      │
├──┼────┼─────┼─────────────────┤
│1.  │畢玉蘭  │99年7月4日│詐騙集團推由真實姓名、年籍均不詳之│
│    │        │          │成年成員，於99年7月4日（原判決誤載│
│    │        │          │為98年11月6日）16時40分許，以電話 │
│    │        │          │佯稱：畢玉蘭網路購買旅行箱分期扣款│
│    │        │          │錯誤，須依指示重新匯款云云，致畢玉│
│    │        │          │蘭陷於錯誤，而依指示，以自動櫃員機│
│    │        │          │轉帳匯款之方式，先後2次分別匯款新 │
│    │        │          │臺幣（下同）29,989元至許惠茹附表一│
│    │        │          │編號1、2所示2個帳戶內，並旋即為詐 │
│    │        │          │欺集團成員領走。                  │
├──┼────┼─────┼─────────────────┤
│2.  │林伍慧芳│99年7月4日│詐騙集團推由真實姓名、年籍均不詳，│
│    │        │          │自稱為「森森購物」、「玉山銀行」之│
│    │        │          │成年成員，於99年7月4日某時，以電話│
│    │        │          │佯稱：林伍慧芳網路購物交易紀錄錯誤│
│    │        │          │，須依指示至自動櫃員機重新操作云云│
│    │        │          │，致林伍慧芳陷於錯誤，而依指示，以│
│    │        │          │自動櫃員機轉帳匯款之方式，先後2次 │
│    │        │          │分別匯款17,65 8元及5,738元，至許惠│
│    │        │          │茹附表一編號2帳戶內。嗣該款項旋遭 │
│    │        │          │該詐騙集團成員提領一空。          │
├──┼────┼─────┼─────────────────┤
│3.  │游臺福  │99年7月4日│詐騙集團推由真實姓名、年籍均不詳之│
│    │        │          │成年成員，於99年7月4日13時許，以電│
│    │        │          │話佯稱為應召女子希望游臺福先予匯款│
│    │        │          │，而後相約見面從事全套性交易服務云│
│    │        │          │云，致游臺福陷於錯誤，而依指示，提│
│    │        │          │領84,000元至第一銀行自動櫃員機以無│
│    │        │          │卡存款之方式，將84,000元存入許惠茹│          │                                  
│    │        │          │附表一編號3所示銀行帳戶內，並旋即 │
│    │        │          │為詐欺集團成員領走。              │
├──┼────┼─────┼─────────────────┤
│4.  │余盈瑩  │99年7月5日│詐騙集團推由真實姓名、年籍均不詳之│
│    │        │          │成年成員，於99年7月5日17時8分許， │
│    │        │          │以電話佯稱因余盈瑩於網路購物而後取│
│    │        │          │消訂購，員工操作錯誤造成每月均會扣│
│    │        │          │款，須依指示至自動櫃員機設定云云，│
│    │        │          │致余盈瑩陷於錯誤，而依指示，以自動│
│    │        │          │櫃員機轉帳匯款之方式，匯款29,980元│
│    │        │          │至許惠茹附表一編號3所示銀行帳戶內 │
│    │        │          │，並旋即為詐欺集團成員領走。      │
├──┼────┼─────┼─────────────────┤
│5.  │邱麒源  │99年7月6日│詐騙集團推由真實姓名、年籍均不詳之│
│    │        │          │成年成員，於99年7月6日14時40分許，│
│    │        │          │於網路上以MSN通訊軟體向邱麒源佯稱 │
│    │        │          │可援交之訊息，要求邱麒源先予匯款，│
│    │        │          │致邱麒源陷於錯誤，而依指示，以自動│
│    │        │          │櫃員機轉帳匯款之方式，匯款29,988元│
│    │        │          │至許惠茹附表一編號3所示銀行帳戶內 │
│    │        │          │，並旋即為詐欺集團成員領走。      │
└──┴────┴─────┴─────────────────┘